臺灣高雄地方法院刑事判決　　　　　　　　　　　　九十一年度易字第二八八六號
　　公　訴　人　臺灣高雄地方法院檢察署檢察官
　　被　　　告　甲○○
　　選任辯護人　許芳瑞
　　　　　　　　乙○○
右列被告因妨害自由案件，經檢察官提起公訴（九十一年度偵字第一四一九二號），
本院判決如左：
    主  文
甲○○、乙○○均無罪。
    理  由
一、公訴意旨略以：被告甲○○、乙○○原係坐落於高雄縣永安鄉○○○段一０八、
    一０八之一、一０八之二地號土地之所有權人，於民國八十六年四月十六日，將
    上開土地出賣與大聖建設股份有限公司（下稱大聖公司）及林總建設股份有限公
    司（下稱林總公司），並信託登記在蘇英隆名下，詎被告甲○○與乙○○因土地
    增稅及尾款糾紛，竟共同基於妨害他人行使權利之概括犯意，先後於八十九年十
    一月、九十年六、七月及同年十月四日，連續在上開土地上放置八、九個二十尺
    貨櫃，並用水泥加以固定，妨害業已取得前開土地所有權之大聖公司及林總公司
    順利取得土地農用證明之權利行使，因認被告涉犯強制罪嫌云云。
二、按犯罪事實應依證據認定之，無證據不得推定其犯罪事實；又不能證明被告犯罪
    者，應諭知無罪之判決，刑事訴訟法第一百五十四條、第三百零一條第一項分別
    定有明文。又刑法第三百零四條第一項之強制罪，係以強暴、脅迫，使人行無義
    務之事或妨害人行使權利為其構成要件，如未實施強暴、脅迫之手段，縱有使人
    行無義務之事或妨害人行使權利，即無成立本罪之可言。而所謂強暴，固指直接
    或間接對人行使有形暴力，不問其對人之身體或財物為之均屬之，惟以對特定人
    為必要，且觀其立法理由可知，強制罪之成立，須以加害人有強暴、脅迫之舉動
    ，使被害人感受其手段具有強制性為前提，苟行為人乘財物所有人不在場之際，
    擅自搬運其財物，或在其所有之不動產上放置物品，此舉雖有妨害所有人行使權
    利，然尚難謂有何施用強暴行為可言。末按「刑法第三百零四條第一項稱『強暴
    』者，乃以實力不法加諸他人之謂，惟不以直接施諸於他人為必要，即間接施之
    於物體而影響他人者，亦屬之。查本件原確定判決，既已認定告訴人吳朝忠等五
    戶人家，就系爭之社區巷道有通行權，被告等不顧告訴人之勸阻，以吊車調運貨
    櫃，強行設置大型路障之強暴方法，妨害他人通行權等情，自係認定被告等以強
    暴方法加諸告訴人。此與被告等於設置路障時，告訴人根本不在場而不足以構成
    強暴事由之情形有別。」，最高法院亦著八十六年臺非字第一二二號判決可資參
    照。
三、本件公訴人認被告二人涉有強制罪嫌，無非係以：被告甲○○、乙○○已將上開
    土地出售並登記、點交與告訴人，然被告二人因增值稅及尾款問題，竟將貨櫃以
    水泥固定方式放置在前揭土地上，致告訴人無法順利取得土地農用證明，顯然有
    妨害告訴人行使權利之犯行，並提出現場照片八幀、高雄縣永安鄉公所九十年五
    月三十日水鄉建字第九０００００二八二三號函、八十六年十二月十一日簽立之
    協議書各一紙為其主要論據。訊據被告甲○○、乙○○固均坦承在右揭時間，將
    上開土地出售與告訴人及林總公司之事實不諱，另被告林盈彰對於其在八十九年
    十一月間及數月後某日，以水泥固定方式，將貨櫃放置在上開土地之事實亦供認
    明確，惟均堅詞否認有何強制罪之犯行，被告甲○○辯稱：伊第一次放置貨櫃的
    地點尚未點交，因為伊要告訴人繳交土地增值稅及付清尾款，告訴人均置之不理
    ，伊放置貨櫃時，告訴人均不在現場，伊母親乙○○亦沒有參與，她是事後才知
    道等語；被告乙○○則辯稱：伊沒有參與放置貨櫃，也不知道甲○○要放置貨櫃
    ，伊是事後才知道等語。
四、經查：右揭被告甲○○、乙○○將上開土地售與告訴人及林總公司，並已完成所
    有權移轉，信託登記在訴外人蘇英隆名下，被告甲○○於八十九年十一月及數月
    後某日，分別將九個貨櫃放在上開土地，並以水泥加以固定之事實，固據被告二
    人供認明確，核與告訴人指訴情節相符，並有土地買賣合約書、土地登記謄本各
    一份及照片九幀在卷可稽。然被告林盈樟辯稱：伊放置貨櫃時，告訴人並未在場
    一節，核與告訴代理人於本院陳述（九十一年十月三日、同年月十四日訊問筆錄
    參照）及具狀（九十一年十月十四日補充告訴理由三狀）說明情形相符，被告所
    辯，應堪採信，從而，被告甲○○放置貨櫃當時，告訴人既未在場，且其以水泥
    將貨櫃固定在土地上，客觀上並無施用任何暴力行為，即無所謂強暴可言，參之
    前揭說明及實務見解，被告甲○○所為，即與刑法第三百零四條第一項強制罪之
    構成要件有間。另告訴人代理人雖以：強制罪之強暴，並不以對於他人之身體施
    以暴力為限，即使對物施暴，未直接對人強暴，而使被害人屈服，亦可謂強暴，
    故行為是否屬於本罪之強暴，判斷關鍵乃在於施暴有無發生強制作用，行為若能
    具有強制成效者，自可判斷為本罪之強暴，只要使被害人感到心理或生理上之強
    制，即為已足等語，認本件被告放置貨櫃當時，告訴人縱不在現場，亦與強制罪
    之強暴行為該當。然刑法第三百零四條強制罪，必須行為人有施用強暴或脅迫之
    行為者，始足當之，倘行為人並未施用任何強暴、脅迫行為，則縱有發生妨害被
    害人行使權利之結果，亦與該罪構成要件不符，此業經本院論述如前，告訴代理
    人前揭所述，容有誤會，附此敘明。此外，復查無其他積極證據，足認被告二人
    有何施用強暴、脅迫手段，妨害他人行使權利之犯行，公訴人認被告二人有強制
    罪之犯行，即屬不能證明，依法應諭知無罪判決。
據上論斷，應依刑事訴訟法第三百零一條第一項，判決如主文。
中      華      民      國      九十一      年    十一    月    十四    日
                                臺灣高雄地方法院刑事第六庭
                                    審判長法官  李政庭
                                          法官  洪榮家
                                          法官  蘇雅慧
右正本證明與原本無異。
如不服本判決，應於判決送達後十日內，向本院提出上訴狀。
                                        書記官  林誠桂
中      華      民      國      九十一      年    十一    月    十四    日
